【裁判字號】    92,上訴,1014
【裁判日期】    920711
【裁判案由】    公共危險
【裁判全文】
臺灣高等法院高雄分院刑事判決                  九十二年度上訴字第一一四號
    上  訴  人
    即  被  告  甲○○
    選任辯護人  邱明政律師
右上訴人因公共危險案件，不服臺灣屏東地方法院九十一年度訴字第四六七號中華民
國九十二年四月十四日第一審判決（起訴案號：臺灣屏東地方法院檢察署九十年度偵
字第一七七五號），提起上訴，本院判決如左：
      主  文
上訴駁回。
      事  實
一、甲○○係坐落屏東縣屏東市○○街九五巷五十號元曲木器加工廠之實際負責人，
    明知該加工廠所用現有人所在之廠房、配電盤及電線等生產設備，業經欣茂木業
    股份有限公司使用多年後，再由其自民國八十六年底起，在上開廠房繼續生產木
    製餐桌、櫃子等傢俱外，並在該工廠內堆積大量木料、傢俱等易燃物品，其對於
    工廠負有安全維護及監督之注意義務，本應注意隨時或定期檢修、維護配置工廠
    之電源配線等電器設備安全，以避免因電源配線短路所造成火災引燃之危險，且
    依其情形，並無不能注意之情事，竟疏於注意，未隨時或定期檢修、維護配置於
    該建築物之電源配線等電器設備，致於八十九年十二月五日十三時十分許（起訴
    書誤載為十八分許）之上班時間，南側廠房靠西側配電箱之電線因負載造成絕緣
    體劣質化，產生短路而起火燃燒，導致失火將鋼筋結構、石綿瓦屋頂所搭蓋之廠
    房約五百平方公尺燒燬，幸在未釀成更大災禍前，為消防人員搶救得宜未延燒至
    附近住宅及其他建築物。
二、案經屏東縣警察局屏東分局報告臺灣屏東地方法院檢察署檢察官偵查起訴。
    理  由
一、訊據上訴人即被告甲○○（下稱被告）坦承所經營工廠廠房之電線設備，因電線
    負載絕緣體劣質化，致短路發生火災之事實不諱，雖矢口否認有何公共危險之犯
    行，辯稱：伊於八十六年底向屋主承租廠房時，廠內設備均已更新，沒有不注意
    維修之事，且本件失火，因工廠的四週都是椰子園，不會延燒到其他建築物造成
    公共危險云云。惟查：
（一）右開事實，業據證人即被告之員工劉和財及證人即屏東縣消防局火災勘查人員
      蕭四正於原審審理中證述綦詳，且本件火災經屏東縣消防局派員至前揭火災現
      場勘查結果，屏東市○○街九十五巷五十號北側廠房，已因受燒倒塌，且愈向
      南側倒塌程度及石綿瓦掉落碎裂愈嚴重，顯示火流由南側向北側延燒。最南側
      成品區及東側住宅部分均未受燒，靠北側木料加工區已因受燒而倒塌，顯示火
      流由北側向南側延燒。南側廠房靠西側木料加工區配電箱附近，鋼筋受燒後變
      色、彎曲程度較他處嚴重，顯示配電箱附近燃燒受熱較久。及關係人劉和財對
      勘查人員表示：我在工作間拿噴槍工作時，聽到門邊配電盤上方有火光，我立
      即拿布條欲滅火，並看見上方屋頂已有火，開始蔓延等語，顯示初期火災發生
      於配電盤附近。綜合研判，起火處位於南側廠房靠西側配電箱附近。起火原因
      以電線負載造成絕緣體劣質化，致產生短路火花引起火災之可能性較高。此有
      屏東縣消防局火災調查報告書、火災現場位置圖、火災現場照片取得相關位置
      圖、火災現場物品配置圖及現場照片在卷可參。復與被告於警訊及偵查中自白
      ：接收該工廠經營時，曾經對機器做兩次檢查，但電線部份就沒有檢查過。配
      電部分沒有專人維修，只有壞了或故障才會修理等語（見警訊筆錄第二頁及偵
      查卷第六頁）相符。足認本件火災發生之原因係電線負載造成絕緣體劣質化，
      致短路所造成火災無疑。
（二）按建築物所有權人、使用人應維護建築物合法使用與其構造及設備安全，建築
      法第七十七條第一項定有明文，查被告為元曲木器加工廠之實際負責人，既係
      該工廠建築物之使用人，應知悉上開法文之規定，自有對該工廠負有安全維護
      及監督之注意義務，本應注意隨時或定期檢修、維護配置工廠之電源配線等電
      器設備安全，以避免因電源配線短路所造成火災引燃之危險，且依其情形，並
      無不能注意之情事，竟自八十六年底承租起迄本件八十九年十二月五日止，期
      間疏於注意，未隨時或定期檢修、維護配置於該建築物之電源配線等電器設備
      ，致於八十九年十二月五日十三時十分許之上班時間，南側廠房靠西側配電箱
      之電線因負載造成絕緣體劣質化，產生短路而起火燃燒，導致失火將鋼筋結構
      、石綿瓦屋頂所搭蓋之廠房燒毀，其有過失已明。次按刑法第一百七十三條之
      罪，為抽象危險犯，乃在於構成要件之內容，並不以危險概念為構成要件要素
      ，僅須綜觀行為實施當時之全般情節，其對法益形成一般的、潛在的、抽象的
      危險犯，即足成之犯罪（參閱林山田所著刑法特論下冊第四二九頁及第四三○
      頁所載）。況被告於原審審理中坦承：我火災發生時我一家及屋主（即廠房所
      有人）都住那裡等語（見原審審理筆錄第四十七頁）、及該工廠於火災發生時
      堆積大量木材及傢俱等成品，燃燒後產生大量濃煙，經消防人員及時搶救得且
      ，始未延燒工廠旁被告及屋等人之住宅，已造成公共危險等節，業據證人蕭四
      正到庭證述屬實（見原審審理筆錄第五十一頁）外，並有前開屏東縣消防局火
      災調查報告書、火災現場位置圖、火災現場照片取得相關位置圖、火災現場物
      品配置圖及現場照片存卷可佐，是上述火災之發生客觀上已對公共安全造危險
      ，至為灼然。
    綜合上述，被告前述所辯，顯係卸責之詞，不足採信，犯行洵堪認定。核被告所
    為，係犯刑法第一百七十三條第二項之失火燒燬現有人所在之建築物罪。
二、原審因而適用刑法第一百七十三條第二項、第四十一條第一項前段、第七十四條
    第一款、罰金罰鍰提高標準條例第一條前段、第二條之規定，並審酌被告犯罪之
    動機、素行良好、所生危害非輕、犯罪態度，及火災發生對其造成鉅大損害等一
    切情狀，爰量處有期徒刑六月，並諭知易科罰金之折算標準，又以被告前未曾受
    過有期徒刑以上刑之宣告，此有卷附臺灣高等法院被告全國前案紀錄表前科資料
    查註紀錄表一紙在卷可證，其因一時疏忽致罹刑章，經此科刑之教訓，當知所警
    惕而無再犯之虞，認其受刑之宣告以暫不執行為適當，爰併宣告緩刑二年，以啟
    自新。經核原判決認事用法均無不合，量刑及併予緩刑之宣告亦甚妥適，被告上
    訴意旨，仍執前詞，否認犯罪，指摘原判決不當，並無理由，應予駁回。
據上論結，應依刑事訴訟法第三百六十八條，判決如主文。
本案經檢察官林應華到庭執行職務。
中      華      民      國    九十二    年      七      月     十一     日
                              臺灣高等法院高雄分院刑事第七庭
                                  審判長法官  李春昌
                                        法官  黃憲文
                                        法官  莊飛宗
右正本證明與原本無異。
不得上訴。
                                  法院書記官  張明賢
中      華      民      國    九十二      年      七      月    十一    日
附錄法條：
刑法第一百七十三條第二項：失火燒燬前項之物者，處一年以下有期徒刑、拘役或五
百元以下罰金。


司法院資訊處製作；財團法人民間司法改革基金會備份。
